行　政　法　院　判　決　　　　　　　　　　　　　八十八年度判字第二八五七號
　　原　　　告　甲○○
　　　　　　　　　　　　　　之.
　　被　　　告　財政部臺灣省中區國稅局
右當事人間因綜合所得稅事件，原告不服行政院中華民國八十七年八月三十一日台八
十七訴字第四二七四五號再訴願決定，提起行政訴訟，本院判決如左︰
　　主  文
原告之訴駁回。
　　事  實
緣原告民國八十二年度綜合所得稅結算申報，漏報取自國防部中山科學研究院（以下
簡稱中科院）之薪資所得計新台幣（下同）一五六、六○○元，被告乃核定補徵稅額
九、三九六元。原告不服，就取自中科院上開薪資所得部分，申請復查，未准變更，
提起訴願、再訴願，遞遭決定駁回，遂提起行政訴訟。茲摘兩造訴辯意旨如次：
原告起訴意旨略謂︰一、系爭所得應免徵所得稅：(一)五十五年政府最高當局鑑於國際
情勢日緊，國防科技必須力求自主，以使國家屹立不搖，遂根據動員戡亂時期臨時條
款第四條戡亂時期本憲政體制授權總統得設置動員戡亂機構，決定動員戡亂有關大政
方針。第五條總統為適應動員戡亂需要，得調整中央政府之行政機構、人事機構及其
組織所授予的權力，創立中科院，並依據憲法第一百六十五條國家應保障教育、科學
、藝術工作者之生活，並依國民經濟之發展，隨時提高其待遇，第一百六十六條國家
應獎勵科學之發明與創造，保護有關歷史、文化、藝術之古蹟、古物。第一百六十七
條國家對於左列事業或個人，予于獎勵或補助．．．三、於學術或技術有發明者為法
源，核予中科院非軍職員工部分所得（即品位加給、技術加給）免徵所得稅之租稅優
惠，並稍為彌補軍中文職人員同工不同酬之憾。以憲法為國家之根本大法，第一百七
十一條法律與憲法牴觸者無效之法定鐵則，原告等據此主張被告及其上級督導機關財
政部引用稅捐稽徵法第二十一條第一款追課五年稅之處分事件顯然無效。蓋部分免稅
突然轉為全部所得皆為應稅所得，實為實質的降低待遇措施，自難謂無牴觸憲法第一
百六十五條依國民經濟之發展，隨時提高其待遇之保障。就中科院之命名、創立時之
背景動機、及三十餘年的發展成就，自有憲法第一百六十五條、第一百六十六條、第
一百六十七條第三項之適用，應為無可置疑之事實。（二）再按「個人之綜合所得總
額，以其全年左列各類所得合併計算之．．．第三類：薪資所得．．．凡公、教、軍
、警、公私立事業職工薪資及提供勞務者之所得：薪資所得之計算，以在職務上或工
作上取得各種薪資收入為所得額。前項薪資包括：薪金、俸給、工資、津貼、歲費、
金、紅利、各種補助費及按月或按年分期給付之退休金或養老金．．．。」固為所
得稅法第十四條第一項第三類所明定，惟同法第四條第八款亦規定「左列各種所得，
免納所得稅．．．八、中華民國政府或外國政府，國際機構、教育、文化、科學研究
機關、團體，或其他公私組織，為獎勵進修、研究或參加科學或職業訓練而給與之獎
學金及研究、考察補助費等。但受領之獎學金或補助費，如係為授與人提供勞務所取
得之報酬，不適用之。」因此，本案系爭「品位加給」所得是否具研究補助費之性質
而合於免稅之規定，自應探究其實質。查上開免稅條款之立法意旨，乃在對於從事研
究開發工作者，予以租稅優惠，以便提昇國家科技水準，並改善社會生活條件。細究
中科院所研發者，乃及國家安全、全民福祉之國防科技，非一般民生科技所可比擬
，而一般科技之研發尚且予以租稅優惠，舉輕以明重，本案之研發自應給予更高之優
渥與獎勵，故而本案原告所領取者，不論名稱究係品位加給，抑或技術津貼，均為研
究補助費，應合於免稅優惠之立法目的，何況中科院非軍職人員適用勞動基準法以前
，國防部是以軍事審判法「第三條左列各款之人視同現役軍人：一陸海空軍所屬軍用
文職人員及專任聘僱人員。二文職公務員兼任軍職，於戰時負有作戰任務，而犯陸海
空軍刑法或其特別法與軍事有關者之罪者。三．．．」。來規範中科院非軍職員工之
所有行為（蓋中科院每當武器驗證、教導國軍官兵操作技巧、移交時，必須與現役軍
人聯合演習）中科院非軍職員工即被視同現役軍人，並奉派各防禦陣地，操作各種新
式武器，執行真正作戰作務，中科院第三研究所之演習行動卡及實際參與作戰任務之
中科院非軍職員工代表胡衛華等人之人證）就權利及義務須相對分享之原則而言，國
家對於中科院非軍職員工不能祗求盡義務而不給於其應享權利而有國防科技人才之嫌
。所以國防部和中科院明白這種道理，更為彌補軍文職人員同工不同酬而避免奴役之
實，依法免納所得稅。(二)被告認定系爭所得為應稅所得，其所依據者為財政部六十八
年十一月三十日台財稅字第三八五○一號函釋「一、凡依職級按月、定額發給者，屬
研究人員之薪資所得，應辦理扣繳，並於年度申報綜合所得稅。二、如係按研究計畫
個案給付，並非通案、按職級、按月給付者，則為研究補助費，依法可免納所得稅。
．．．」，依該函釋內容以察：1.如前開所述，本件系爭所得究竟是否屬免稅之研究
補助費，首先應審查者，為該項所得之本質，而非給付之方式，被告以法律未規定之
要件限制免稅之認定標準，顯然與「租稅法定主義」有違。2.至系爭「品位加給」（
或技術津貼）之本質為何﹖給付機關遠比其他機關清楚，本案系爭所得既經發放單位
認定為免稅所得，自足堪信實，且十數年來扣繳機關及徵、納雙方均如此認定，財政
部亦從無異議，益證該項所得確為免稅之研究補助費無疑。3.姑且不論本件系爭之品
位加給（或技術津貼）本質為何，但就中科院自申請及至發放該項所得予員工之過程
觀之，亦合於上開財政部函釋說明第二點免納所得稅之要件，按本案研究補助費係以
「個案」申請，換言之，是針對每個研究計畫個別申請，且其發放方式是依各個員工
對各個不同之專案所作之各別貢獻程度，分別發放。因此，在不同之專案中，各參與
員工所領取之研究補助費，並不固定，亦即並非定額給付。再研究補助費依其性質原
應依各階段進度，分別給予，但國防科技之研發乃經年累月始能獲得成果（短者三年
五年、長者逾十年），倘堅持該原則，將置員工生活於不顧，有鑒於此，在會計上乃
依員工參與程度不同，分別計算獎勵津貼之金額採按月給付，此乃權衡變通之辦法，
惟中科院係專案個別申請研究補助費，且按研究計畫個案分別給付，應無疑義，由上
述得知，本件之品位加給（或技術津貼）所得，依該函釋應屬免稅範圍。二、系爭所
得是依研究計畫個案給付：(一)所謂「按職級給付」，乃鑑於參與研發者能力、經驗、
資歷等各不相同，故有不同之獎勵，中科院為求客觀之標準，因此訂有職等，是以焉
能倒果為因，以因有職等之訂定，並依此作為研究費之發放標準，即否定研究費之本
質，該項認定顯與論理法則有違。(二)又「按月給付」者，實乃國防科技研發成果之顯
現須經漫長時間，倘不採按月支領，顯然不足以維持研究人員之生活，為此，被告及
訴願、再訴願機關以此法律未規定之免稅要件強加入本件免稅之認定，已屬違背「租
稅法定主義」，又無國防科技研發之特性，徒以發放方式之固定與否為免稅認定之
標準，亦嫌速斷。(三)況且該系爭所得，乃中科院分別依個案計畫編列預算，換言之，
即係按研究個案而非通案編列預算。至中科院核發方式為何乃著重於員工實際生活所
需，尚不影響該系爭所得之本質，被告及再訴願機關以核發方式否定所得之本質，顯
不符依法課稅原則。三、又按「機關之間對法條施行時若有爭議，在爭議未確定之前
，如對人民權益有所影響，應選擇對人民最有利之方法為之。」此為「依法行政」此
法治國家行政權作用時之基本原則底下，為避免侵害人民的權利，依應為之當然限制
。並且，如果其中一機關施行之結果是為對人民有利之受益處分，且其依據是之前即
已核定所為之行政命令或機關與人民簽定契約時即為之固有宣示，則縱或與其他機關
間有爭議，最後結果如何，也不能因此否認原有之受益結果，加以追回，或有追回之
必要時，亦應由做成受益決定之機關代為負擔。而此行政作用上之限制，是基本法理
「誠信原則」，及衍伸至行政法上即為「信賴保護原則」及「不溯及既往原則」之原
理而生，以避免人民對國家、法治之不信任，而導致其他惡劣之後果。財政部於八十
七年二月二十六日以八十七台財稅字第八六一九○二一五三號解釋令起課中小學教師
之課外輔導所得後，賦稅署在聯合晚報等大眾媒體補充解釋：「基於信賴及保護原則
」並不追課中小學教師在新令發佈前課外課輔所得稅之規定。財政部就與中科院非軍
職員工免稅性質雷同之中小學教師之課外課輔所得之起課作為，竟採用不同之標準，
卻獨對中科院非軍職員工追課五至七年稅，顯然有違憲法第七條「中華民國人民、無
分男女、．．．、在法律上之地位一律平等」之保障。四、再訴願決定理由復稱「且
中科院對所給付之品位加給及技術津貼均已依規定按薪資所得申報扣繳，並填發各類
所得扣繳暨免扣繳憑單送交再訴願人有案．．．併課其當年度綜合所得稅，並無不合
」。惟本案係就八十二年度之綜合所得稅短報作成處分，查中科院扣繳「品位加給」
及「技術津貼」所得是於八十三年應財政部台灣省北區國稅局之請，就當（八十三）
年度先行扣繳，然該項所得是否應稅，現仍爭議中，被告竟以事後且尚未定讞之行為
，追溯作為處分及復查決定之依據，顯然有悖法律不溯既往原則。況且原告於當年度
申報所得稅時，即依當年度扣繳憑單辦理，而今距前申報日期四年後，中科院復掣發
扣繳憑單，其掣發原因為何﹖所據法令為何﹖在在不詳，而被告卻依此為補稅理由，
實屬牽強。反之，倘中科院自始拒發扣繳憑單，依再訴願決定理由意旨，是否就證明
該項所得為免稅﹖綜之，被告及其上級機關怠於事實之認定，而以扣繳憑單之掣發與
否為課稅之認定標準，實有悖依法課稅原則，而再訴願決定維持原處分，亦屬違誤，
均應予以撤銷。五、政府機關對人民之信賴應予保護：按公法上之爭訟，應有信賴保
護原則之適用（參鈞院七十六年判字第四七四號判決），蓋不管行政機關之決定是否
合法，除了重大且明顯之瑕疵或其違法係可歸責於納稅義務人外，行政機關之行為一
經表露於外，人民通常會對其所造成「法律狀態」之存續寄以信賴，並以之作為行為
依據，此種依據之信賴，應受保護，否則人民將生活於一不確定之法律狀態中：(一)查
本案品位加給（或技術津貼）應否課徵所得稅，早在民國六十八年財政部即擬具辦法
報行政院六十八年十一月八日台六十八財第一一二○四號函准備查在案，並以台財稅
第三八五○一號函復國防部，中科院秉此遵循往例，就系爭所得仍依法認定為免稅，
因此，並未開立扣繳憑單給原告。甚者，稅捐稽徵人員逐年審閱中科院相關之會計資
料，對系爭金額未予扣繳乙節，均未予置喙，洵證稅捐稽徵人員同意中科院對該所得
性質認定為研究補助費，屬免稅範圍，是屬合法、適當。又八十一年十一月三日中科
院尚以中科院（八十一年）訓誠字第一六八七三號函財政部台灣省北區國稅局，檢送
有關研究補助費之相關資料及其性質說明，以證實該筆研究補助費應屬免徵所得稅範
圍，該局亦無疑義。顯然原告對系爭所得免納所得稅之信賴利益應受保護。(二)再就財
稅機關之作為以觀，除前項所述外，財政部賦稅署於八十年一月四日就納稅義務人所
提出中科院非軍職人員薪資未盡合理之建言，移交桃園縣稅捐稽徵處查明，經該處大
溪分處派員瞭解調查結果略以：據中科院稱其員工薪資係分本俸及品位（研究補助費
）兩部分，本俸依法課稅，至品位依所得稅法第四條第八款規定，依法免納所得稅。
並函復納稅義務人略以：中科院員工研究加給係政府為獎勵科技人員科技研究工作之
補助費，此研究補助費台端建議應改成單一薪俸核課綜合所得稅，以健全所得稅制，
此案俟所得稅法修正時將一併建議上級單位參採。按對於法律之規定有疑義者，自當
以命令補充之，本案系爭所得依上開所陳，迨至民國八十年稅捐機關仍為免稅所得
，因此，法律見解或行政命令縱有變更，亦應詳述理由，重新發佈，並自新函令頒布
日生效，否則人民財產權之保障，將無所依歸。(三)溯自八十一年七月一日財政部台灣
省北區國稅局成立，對中科院給付之「品位加給」與「技術津貼」究竟可否適用所得
稅法第四條第八款規定免課所得稅，認滋生疑義，乃於八十二年四月十五日北區國稅
三第八二○○七三○七號函財政部建議「考量中科院薪給制度對研究補助費性質之加
給未按個案給付，致應列入課稅範圍之因素，採不溯既往原則；明定自八十二年度起
，中科院非軍職人員研究補助費性質之品位加給、技術津貼均應列入薪資所得扣繳範
圍，並應依法申報綜合所得稅。」按：1.政府機關乃屬一體，尚不得因編制之改變，
而否認前者之作為，是以在未有新函令發佈前，自不應因編制之改變，肆意將免稅所
得改列為應稅所得。2.又北區國稅局亦坦承系爭品位加給（及技術津貼）究竟是否合
於免稅要件滋生疑義，如此自應由主管機關函釋清楚，在未函釋前，自應依往例就有
利人民部分，從優適用。3.再北區國稅局於該函中亦建議「採不溯既往原則；．．．
」，洵證以往有利納稅義務人之行為效果，不應剝奪，並且應自「明定」課稅之時點
後，始行通知依法申報。六、又就訴願決定書中所言：「因該院與其聘僱人員之約定
事項亦載明所指薪給，除實物代金及眷補費外，包括全部給與」故認依品位加給及技
術津貼制度發放之給付為薪資之一部之說法，實為斷章取義之詞。按此本為違反聘約
之違約處罰條款，全部薪給意為「薪資與加給」，是已為分項說明，非無為區分。且
就此薪給，是否整體就為提供勞務之報酬，顯有疑問。因於中科院將「品位加給」及
「技術津貼」給付與授與人時，此加給已區別其他薪資部分，實為獎勵中科院個員工
從事研究而編列之獨立項目，提供勞務之報酬另有他項所得編列。故此，原告認系爭
之標的部分為符合所得稅法第四條八款本文而應為免稅。又再訴願決定書中所提之：
查中科院之預算雖分別依計劃編列人事費用支應其員工之各項給與，但實際上領受『
科技品位加給』或『技術津貼』之非軍職人員，無論配屬單位或參與不同計劃，悉依
該院所定『科技品位加給支給標準表或技術員薪給標準表』之等級，每月按級定額領
取『科技品位加給』或『技術津貼』之說法，容有誤會。因中科院其發放之依據，仍
是為依計劃個案為基礎，因個人所參與之計劃「堆疊」發給，而所謂之標準表只為計
算方法，其發放本旨仍是遵照所得稅法第四條八款本文之規定。七、當年國防部以品
位加給為薪資外的免稅給與，中科院亦未計入年終獎金、退休金、資遣費內，財政部
何來屬固定薪資之意義，二部皆行政院轄，施政一體，何以生如此損害人民權益之情
況。八、總統於八十四年十月十二日中常會裁示：中山科學研究院文職員工「品位加
給」及「技術津貼」所得稅追繳案，財稅單位對法律引用，不宜因時而異，以溯及既
往方式追課亦有不妥，本案涉及人數眾多，波及層面甚廣，其可能衍生之社會問題，
應予重視，希行政院儘速妥善處理，以免影響政府威信及當事人權益。行政院秘書長
遂以八十四年十月十七日台八十四財三七○○七號函國防部及財政部，函中未要求財
稅部門追溯五年之「研究補助費」所得稅，財稅部門卻自行衍釋該行政命令，漠視人
民權益；國民應盡的義務，但政府施政應具一貫性及公平性，國防部當初的政策疏忽
，為何要員工來承受權益上的損益。九、聯合報八十七年二月二十六日報導：今年起
，中小學教師之課後輔導、暑期學藝活動所得，要開始繳納所得稅。（賦稅署長王得
山表示，過去因財政部不瞭解中小學教職員有政府發放薪資以外的所得，最近有人向
財政部查詢，財政部在研究稅法規定後，發現這類所得並不是稅法規定之免稅範圍，
因此發布解釋令，並且由今年起適用。）原告赫然發現財稅單位並未就另發現應徵之
稅捐者，依法補徵教職員五年漏稅金額並予處罰，僅以「不瞭解」一詞帶過，財稅單
位即非嚴重違法失職，包庇特定職業人士，亦是為自己未依法行政脫罪，而原告認為
國家法令應對全體國民一體適用，不能因職業不同採差別待遇，按憲法規定，亦應採
對人民較有利之解釋。十、綜合上述，本件系爭品位加給（或技術津貼）除主管財稅
機關合理說明該項所得不予免稅之理由並發佈新函令，否則自應依歷年來徵、納雙方
共識，就系爭所得列入免予申報並繳納所得稅之項目。請判決撤銷原處分及一再訴願
決定，以維原告權益等語。
被告答辯意旨略謂︰本件原告八十二年度綜合所得稅結算申報，經被告所屬沙鹿稽徵
所核定綜合所得總額六九六、一○一元，應補稅額九、三九六元，原告不服，就核定
其取自中科院之「技術津貼」一五六、六○○元項目，依法申請復查，原告主張「技
術津貼」不屬薪資所得為免稅所得，經查中科院所核發「技術津貼」之性質，為經常
性研究補助費給與，且按月按職級定額支給，依規定核屬提供勞務取得之報酬為薪資
所得；另中科院對於給付非軍職員工八十一年度之「品位加給」及「技術津貼」，已
依規定填發扣免繳憑單在案，又根據行政院秘書長八十四年十月十七日台八十四財三
七○○七號函復國防部八十四年九月二日珍琥字第二二九一號函稱：「貴部報院為
中山科學研究院給付非軍職人員之科技品位加給暨技術津貼免扣繳所得稅一案，與現
行法令規定不合，奉示：本案應依法課徵所得稅．．．」，又依財政部八十五年十二
月五日台財稅第八五一九二八○九一號函示：「．．．中山科學研究院支付非軍職人
員『科技品位加給』暨『技術津貼』，既經查明係通案依職級按月定額給付，核屬所
得稅法第十四條第一項第三類之薪資所得．．．應依法課徵綜合所得稅。」復查後認
為原核定並無不合，應予維持。原告於訴願階段復主張行政命令不可溯及既往，經查
中科院所訂科技人員品位加給支給標準表及技術員薪給標準表之等級，每月按職級定
額領取科技品位加給或技術津貼，該院與其聘僱人員之約定事項亦載明所指薪給除實
物代金及眷補費外，包括全部給與，又財政部台灣省北區國稅局於八十二年間曾派員
前往該院瞭解結果，該院支付非軍職人員之品位加給及技術津貼係採按月給付方式，
並非按研究計畫個案給付，復經中科院八十一年十一月三日八十一訓誠字第一六八七
三號函，說明該院各類薪資扣繳所得狀況，略以該院於年度開始即訂有各項研究計畫
，並按照研究計畫逐月實施。各項研究計畫除一般經費外，為獎勵科技人員竭盡心智
參與研發工作，另編列研發人員研究補助費及技術津貼。為便利作業，研發人員研究
補助費係採按月發放方式，再經由成本歸戶手續，回歸計畫預算內（如研究補助費採
個案給付，必將增加人力及作業之負擔，不符經濟效益）等語，足見中科院給付非軍
職員工之品位加給及技術津貼之所得，屬經常性補助費給與，且依職級按月定額支給
，為提供勞務所取得之報酬，依行為時所得稅法第四條第八款但書及第十四條第一項
第三類規定，核非免稅之所得，被告於法定核課期間內依法發單補徵稅款，並無不合
。原告主張基於信賴利益不宜追溯補徵，於法無據。是原核定，核無違誤。原告之訴
為無理由，請判決駁回等語。
    理  由
按中華民國政府或外國政府，國際機構、教育、文化、科學研究機構、團體，或其他
公私組織，為勵進修、研究或參加科學或職業訓練而給與之學金及研究、考察補
助費等所得，免納所得稅。但受領之學金或補助費，如係為授與人提供勞務所取得
之報酬，不適用之，為行為時所得稅法第四條第八款所規定。又凡公、教、軍、警、
公私事業職工薪資及提供勞務者之所得，為薪資所得，該項所得之計算，以在職務上
或工作上取得之各種薪資收入為所得額；前項薪資包括薪金、俸給、工資、津貼、歲
費、金、紅利、各種補助費及按月或按年分期給付之退休金或養老金。但為雇主之
目的，執行職務而支領之差旅費、日支費及加班費不超過規定標準者，及依同法第四
條規定免稅之項目，不在此限，復為同法第十四條第一項第三類所明定。查，原告八
十二年度綜合所得稅結算申報，經被告查得其取自中科院之薪資所得一五六、六○○
元未合併申報，遂依查得資料核定補徵稅額九、三九六元。原告不服，就其取自中科
院之上開薪資所得部分，循序提起行政訴訟，其主張如事實欄起訴意旨所載，經查，
憲法第一百六十五條係規定教育科學藝術工作者生活之保障，與憲法第十九條規定人
民有依法律納稅之義務，兩者併行不悖。前者，要求政府依國民經濟進展之情形，隨
時提高教育科學藝術工作者之待遇；但並不因此免除該類人員依法納稅之義務。因此
，除非法律明定得免納稅義務者外，稅捐單位對之課徵各類稅款，無違憲法第十九條
、第一百七十一條及中央法規標準法第十一條之規定。從而，中科院不論依何法源設
立，其所屬人員是否具有同軍人之身分，除非法律明定免徵綜合所得稅外，自不得
解免其納稅之義務，何況軍事審判法第三條係就該法適用範圍而為規定，無所得稅法
第四條第一款規定之適用。又行政法上所謂信賴保護原則，係指人民因相信既存之法
秩序，而安排其生活或處置其財產，則不能因嗣後法規之制定或修正，而使其遭受不
能預見之損害，用以保護人民之既得權益。本原則之適用，係在禁止新制定或修正法
規有溯及既往之效力。而所謂平等原則，係指相同之事件應為相同之處理，不同之事
件則應為不同之處理，除有合理正當之事由外，否則不得為差別待遇，合先明。本
件中科院之預算雖分別依計畫編列人事費支應其員工之各項給與，但實際上領受「品
位加給」或「技術津貼」之非軍職人員，無論配屬之單位參與不同計畫，均依該院所
訂「科技人員品位加給支給標準表」、「技術員薪給標準表」之等級，每月按級定額
領取科技品位加給或技術津貼。且該院與其聘僱人員之約定事項亦載明所指薪給，除
實物代金及眷補費外，包括全部給與，其非軍職人員所領受之科技品位加給或技術津
貼，核屬因提供勞務所取得之報酬，應無行為時所得稅法第四條第八款免納所得稅規
定之適用。況財政部臺灣省北區國稅局曾派員前往該中科院瞭解結果，其支付非軍職
人員之科技品位加給及技術津貼確係按月給付方式，復經中科院八十一年十一月三日
（八一）訓誠字第一六八七三號函致該局，說明該院各類薪資扣繳所得稅狀況：「以
該院於年度開始即訂有各項研究計畫，並按照研究計畫逐月實施。各項研究計畫除一
般經費外，為獎勵科技人員竭盡心智參與研發工作，另編列研發人員研究補助費及技
術津貼。為便利作業，研發人員研究補助費係採按月發放方式，再經由成本歸戶手續
，回歸計畫預算內（研究補助費採個案給付，必將增加人力及作業之負擔，不符經濟
效益）」等語。足見中科院給付非軍職員工之品位加給及技術津貼之所得，屬經常性
研究補助費給與，且依職級按月定額支給，為提供勞務所取得之報酬，依首揭規定，
核非免稅之薪資所得，被告依法發單補徵稅款，並未逾稅捐稽徵法第二十一條所定核
課期間，於法並無不合，且系爭研究補助費，自六十九年一月起中科院應依法扣繳所
得人應合併申報綜合所得稅，已經財政部上開六十八年台財稅第三八五○一號函釋明
，尚不違背法律不溯既往原則。而首揭所得稅法之規定一直未變更，僅闡明該稅法之
行政院及財政部之函釋變更，未及於法規之制定或修正，則上開函釋之變更應追溯至
首開稅法頒布時生效適用，自無行政法信賴保護原則之適用，又總統在國民黨中常會
之裁示未制作成法律，本院依法行政，無法援用。至中小學教師課後輔導等所得，與
本件系爭所得，性質上並非相同之事件，且非本案審理範圍，不予贅述。另納稅義務
人如有所得稅法第十四條第一項各類之所得，即應依同法第七十一條規定申報納稅，
而所得稅法第九十五條之規定，僅係為加強課稅資料之正確性，授予稽徵機關調查及
督促扣繳義務人對於扣繳報告之確實，是尚不因稽徵機關未為調查或督促扣繳義務人
，即認納稅義務人就其取得之所得不負申報納稅之義務。從而，被告依據首揭法律規
定，課徵原告本件系爭所得稅，無違憲法第一百六十五條、第一百七十一條及中央法
規標準法第十一條之規定。原告主張，核無足採。又原告是否具有視同軍人，及其擔
任工作之性質，均不影響本件系爭所得應繳納所得稅之事實，自無詢問證人胡華之
必要，併此明。原處分洵無違誤，一再訴願決定，遞予維持，俱無不合。原告起訴
意旨，難謂為有理由，應予駁回。
據上論結，本件原告之訴為無理由，爰依行政訴訟法第二十六條後段，判決如主文。
中    華    民    國     八十八      年      六      月     二十五      日
                    行 政 法 院 第 四 庭
                                審 判 長 評  事      葉  振  權
                                         評  事      吳      仁
                                         評  事      吳  錦  龍
                                         評  事      林  家  惠
                                         評  事      吳  明  鴻
右  正  本  證  明  與  原  本  無  異
                                         法院書記官  陳  盛  信
中    華    民    國     八十八      年      六      月     二十五      日
